臺灣彰化地方法院民事裁定
109年度司繼字第1421號
聲  請  人  王世同  

            王家國  
            王守全  

            王俞融  
            王梁雪  



關  係  人  王淑梅  

            王淑媛    住彰化縣○○鄉○○村○○路000巷00       
                   號
            黃鼎鈞  

上列聲請人聲請指定遺囑執行人事件，本院裁定如下：
    主  文
指定黃鼎鈞為被繼承人王臨（民國00年00月00日生、身分證統
一編號：Z000000000號，生前最後住所：彰化縣○○鄉○○村○○○街0
00巷00弄0號，民國108年10月27日死亡）之遺囑執行人。
程序費用新臺幣壹仟元由被繼承人王臨之遺產負擔。
    理  由
一、聲請意旨略以：被繼承人王臨於108年10月27日死亡，其生
    前於100年1月31日立有代筆遺囑，遺囑中並未指定遺囑執行
    人，亦未委託他人指定。聲請人王世同、王家國、王守全為
    被繼承人之子、聲請人王俞融（聲請人王世同之子）為被繼
    承人之孫為受遺贈人、聲請人王梁雪為被繼承人之配偶，聲
    請人於109年12月26日召開親屬會議，惟無一人出席親屬會
    議，致親屬會議無法召開。為此，聲請人以利害關係人身分
    聲請指定黃鼎鈞律師為被繼承人王臨之遺囑執行人等語。
二、按代筆遺囑，由遺囑人指定3人以上之見證人，由遺囑人口
    述遺囑意旨，使見證人中之1人筆記、宣讀、講解，經遺囑
    人認可後，記明年、月、日及代筆人之姓名，由見證人全體
    及遺囑人同行簽名，遺囑人不能簽名者，應按指印代之，民
    法第1194條定有明文。次按遺囑未指定遺囑執行人，並未委
    託他人指定者，得由親屬會議選定之；不能由親屬會議選定
    時，得由利害關係人聲請法院指定之，亦為民法第1211條所
    明定。
三、經查：
　㈠聲請人主張被繼承人王臨於108年10月27日死亡，生前立有
    代筆遺囑，聲請人分別為繼承人、受遺贈人等情，業據聲請
    人提出繼承系統表、戶籍謄本、代筆遺囑影本等件為證。觀
    之聲請人所提出被繼承人王臨之代筆遺囑，其形式上符合
    民法第1194條規定之法定要件，外觀上屬有效遺囑。經本院
    通知關係人王淑梅、王淑媛對本件聲請指定被繼承人王臨
    之遺囑執行人表示意見，關係人王淑梅等人具狀表示雖然其
    他相關繼承人都說有代筆遺囑且有被繼承人王臨之親筆簽
    名，但被繼承人王臨根本不會寫字也不識字，其職業為農
    夫，向來都不善言辭，被繼承人王臨又如何在民國100年完
    整交代這份代筆遺囑？經本院於109年11月26日通知關係人
    王淑梅等人於文到10日內補正，若主張遺囑形式上不合法定
    要件者應提出證明，及說明黃鼎鈞律師有何不能公正執行遺
    囑或不適宜擔任被繼承人王臨之遺囑執行人之事由，關係
    人王淑梅等人於109年12月7日具狀稱不認識見證人周秀紅等
    三人，在無法證明周秀紅等三人具備遺囑見證人之資格下，
    應認遺囑確有形式要件之欠缺，另主張民法第1211條之規定
    ，遺囑執行人不能由親屬會議選定者，得由利害關係人聲請
    法院指定，而非賦予聲請人可指定黃鼎鈞律師為遺囑執行人
    等語。關係人僅泛稱不認識周秀紅等三人而主張遺囑形式要
    件欠缺，及聲請人無從指定特定人為遺囑執行人，惟關係人
    逾期仍未就該遺囑形式上不合法定要件提出證明文件，及說
    明究黃鼎鈞律師有何不能公正執行遺囑或不適宜擔任被繼承
    人王臨之遺囑執行人之事由。
  ㈡次查，聲請人於109年9月30日召開親屬會議，聲請人通知親
    屬會議會員其中5人到場，該會議因無人到場而未能選定遺
    囑執行人，業據聲請人提出親屬系統表、戶籍謄本、郵局存
    證信函、郵件回執5份等件為證。聲請人另通知全部親屬會
    議會員於109年12月26日召開親屬會議，該次會議因無人到
    場而未能選定遺囑執行人等情，業據聲請人提出郵局存證信
    函、郵件回執37份及退郵信封8份等件為證，可認親屬會議
    有不能選任遺囑執行人之情事。則於親屬會議不能選定遺囑
    執行人時，聲請人分別為繼承人、受遺贈人，屬利害關係人
    ，聲請本院指定遺囑執行人，依法自屬有據。
  ㈢復查，本件遺囑執行人經聲請人推薦黃鼎鈞律師擔任，並提
    出黃鼎鈞律師所出具之同意書1件，審酌黃鼎鈞律師係執業
    律師，具有專業法律知識及能力，且卷內查無其與遺產事務
    有利害關係等不適於擔任遺囑執行人之情形，尚不致有利害
    偏頗之虞，而其本其職業道德，應能秉持專業精神擔任遺囑
    執行人，且本院詢問關係人王淑梅等人之意見，關係人王淑
    梅等人並未提出任何事證證明黃鼎鈞律師有何不能公正執行
    遺囑或不適宜擔任本件遺囑執行人之情形。綜上所述，本院
    認由黃鼎鈞律師擔任被繼承人王臨之遺囑執行人，應屬妥
    適，依法選任之。
四、依家事事件法第127條第4項，裁定如主文。
五、如對本裁定抗告，須於裁定送達後10日之不變期間內，向本
　　院提出抗告狀，並繳納抗告費新臺幣1,000元。
中　　華　　民　　國　　110 　年　　4 　　月　　7　　日
                  家事法庭      司法事務官　曾怡華